【裁判字號】    97,訴,189
【裁判日期】    970514
【裁判案由】    偽造有價證券
【裁判全文】
臺灣苗栗地方法院刑事判決               97年度訴字第189號
公  訴  人  臺灣苗栗地方法院檢察署檢察官
被      告  丙○○
指定辯護人  本院公設辯護人  戊○○
上列被告因偽造有價證券案件，經檢察官提起公訴（97年度偵字
第1027號），本院判決如下：
    主  文
丙○○犯偽造有價證券罪，處有期徒刑壹年陸月，減為有期徒刑
玖月。如事實欄所載本票中偽造發票人「乙○○○」、「丁○○
」部分，沒收。
    事  實
一、丙○○因急需用錢而向某不詳地下錢莊借款新臺幣（下同）
    5 萬元，經該地下錢莊要求簽發本票供作擔保，竟於民國95
    年6 月12日，在國道中山高速公路頭份交流道附近之麥當勞
    店內，未經其母乙○○○及其姊夫丁○○同意，基於偽造有
    價證券之單一犯意，以在空白本票上填寫金額、日期，及接
    續偽簽乙○○○、丁○○署名之方式，偽造以丙○○、乙○○○及丁○○3 人為共同發票人之面額11萬元本票1 紙，並
    行使交付予該地下錢莊。嗣該地下錢莊將本票透過不詳方式
    轉交予不知情之文祖勤，再由文祖勤持向不知情之甲○○借
    款11萬元，惟因文祖勤屆期並未還款，甲○○將該本票持向
    臺灣苗栗地方法院聲請強制執行，經乙○○○提出債務人異
    議之訴並到庭說明後，始循線查獲上情。
二、案經本院向臺灣苗栗地方法院檢察署告發後由同署檢察官偵
    查起訴。
    理  由
一、上開事實，業據被告丙○○於偵查中及本院審理時坦承不諱
    ，核與被害人乙○○○、丁○○證述之情節相符，又與被害
    人甲○○證述之情若合符節。此外，復有如事實欄所載之本
    票影本1 張在卷可考，足見被告之自白與事實相符，堪以採
    信，其偽造有價證券、行使偽造有價證券等犯行，洵堪認定
    。
二、新舊法比較：
  (一)刑法第2 條：
    查被告丙○○行為後，刑法第2 條第1 項於94年2 月2 日以
    華總一義字第09400014901 號令修正公布，並自95年7 月1
    日起施行；修正後刑法第2 條第1 項規定，已將新舊法律適
    用之「從新從輕」原則，改採「從舊從輕」原則，而此規定
    僅係規範行為後法律變更所生新舊法律比較適用之準據法，
    並非實體刑罰法律，自不生行為後法律變更之比較適用之問
    題，應逕行適用新法第2 條第1 項之規定。
  (二)又刑法第201 條第1 項之偽造有價證券罪，法定刑為3 年以
    上10年以下有期徒刑，得併科銀元1 千元以下罰金，而修正
    後刑法施行法增訂第1 條之1 規定：「中華民國94年1 月7
    日刑法修正施行後，刑法分則編所定罰金之貨幣單位為新臺
    幣。94年1 月7 日刑法修正時，刑法分則編未修正之條文定
    有罰金者，自94年1 月7 日刑法修正施行後，就其所定數額
    提高為30倍。但72年6 月26日至94年1 月7 日新增或修正之
    條文，就其所定數額提高為三倍」，另刑法第33條第5 款修
    正為：「主刑之種類如下：五、罰金：新臺幣一千元以上，
    以百元計算之」，是依修正後之法律，刑法第201 條第1 項
    之偽造有價證券罪得科處之併科罰金刑最高為新臺幣9 萬元
    、最低為新臺幣1 千元；然依被告行為時之刑罰法律，即罰
    金罰鍰提高標準條例第1 條前段規定之提高倍數為10倍及修
    正前刑法第33條第5 款規定之罰金最低額1 元計算，該罪之
    併科罰金刑最高為銀元3 萬元，最低額為銀元一元，若換算
    為新臺幣，最高額雖與新法同為新臺幣9 萬元，然最低額僅
    為新臺幣3 元。因此，比較上述修正前、後之刑罰法律，自
    以被告行為時關於併科罰金刑之法律較有利於被告。是本件
    依首揭刑法第2 條第1 項前段規定，自應適用被告行為時之
    法律，即修正前刑法之相關規定論處。
三、核被告丙○○所為係犯刑法第201 條第1 項偽造有價證券罪
    。又被告偽造「乙○○○」、「丁○○」之署名，為其偽造
    有價證券的階段行為，其有價證券後持以行使，其行使之低
    度行為應為偽造之高度行為所吸收，均不另論罪。又其基於
    一個偽造有價證券之犯意，接續在上述本票上偽造「乙○○○」、「丁○○」署名之行為，為接續犯，應論以偽造有價
    證券之1 罪。查被告偽造本票之金額為11萬元，所得利益非
    鉅，且被告犯罪後坦承犯行，深具悔意，足見其犯後態度良
    好。並衡酌其雖取得乙○○○、丁○○之諒解，此有渠等書
    狀2 份附於審卷可佐，其一時失慮觸法，苟仍處以法定最低
    本刑，猶嫌過重，亦不符罪刑相當原則，並參照檢察官之意
    見，爰依刑法第59條之規定，酌量減輕其刑。爰審酌被告急
    需用錢而向地下錢莊借款，一時失慮，而觸犯本罪，且偽造
    本票之金額為11萬元，所生損害尚非巨大，且犯後坦承犯行
    ，態度良好，但迄今尚未與被害人甲○○達成和解等一切情
    狀，量處如主文所示之刑，以示儆懲。又查，被告前述偽造
    有價證券之犯行，均係在96年4 月24日之前，所犯符合中華
    民國九十六年罪犯減刑條例所定之減刑條件，爰依同條例第
    2 條第1 項第3 款之規定，減其宣告刑二分之一。
四、至上開本票發票人「林廖玉枝」、「丁○○」部分，係屬偽
    造之有價證券，已詳如前述，應依刑法第205 條規定，不問
    屬於犯人與否，併予宣告沒收。
據上論斷，應依刑事訴訟法第299 條第1 項前段，刑法第2 條第
1 項前段、第201 條第1 項、第205 條、第59條，中華民國九十
六年罪犯減刑條例第2 條第1 項第3 款、第7 條，罰金罰鍰提高
標準條例第1 條前段、修正前罰金罰鍰提高標準條例第2 條，判
決如主文。
本案經檢察官李基彰到庭執行職務。
中    華    民    國    97    年    5     月    14    日
                  刑事第三庭    審判長法  官  柳章峰
                                      法  官  林佩儒
                                      法  官  呂曾達
以上正本證明與原本無異。
如不服本判決，應於判決送達後10日內向本院提出上訴狀（應抄
附繕本），其未敘述上訴理由者，應於上訴期間屆滿後20日內補
提理由書狀於本院，上訴於臺灣高等法院臺中分院。告訴人或被
害人如對於本判決不服者，應具備理由請求檢察官上訴，其上訴
期間之計算係以檢察官收受判決正本之日期為準。
                                      書記官  許千士
中    華    民    國    97    年    5     月    15    日
論罪法條：
中華民國刑法第201條。
中華民國刑法第201條
（有價證券之偽造變造與行使罪）
意圖供行使之用，而偽造、變造公債票、公司股票或其他有價證
券者，處3 年以上10年以下有期徒刑，得併科3 千元以下罰金。
行使偽造、變造之公債票、公司股票或其他有價證券，或意圖供
行使之用，而收集或交付於人者，處1 年以上7 年以下有期徒刑
，得併科3 千元以下罰金。


司法院資訊處製作；財團法人民間司法改革基金會備份。
